臺灣臺中地方法院刑事判決　　　　　　　　　　　　　　九十三年度易字第一號
　　公　訴　人　臺灣臺中地方法院檢察署檢察官
　　被　　　告　甲○○
　　選任辯護人　羅豐胤律師
　　　　　　　　蔡素惠律師
右列被告因違反商標法案件，經檢察官提起公訴（九十二年度偵字第一九九三二號）
，本院判決如左：
    主  文
甲○○無罪。
    理  由
一、公訴意旨略以：被告甲○○明知以黑、紅、褐色相間交織圖案之「BURBERRYS」
    商標圖樣，係英商布拜里公司（下稱布拜里公司）向我國經濟部智慧財產局申請
    註冊，取得使用於皮包等類商品之商標專用權，專用期間自民國八十九年九月十
    六日起至九十九年九月十五日止，竟基於販賣牟利之概括犯意，於九十二年九月
    底某日，親至大陸地區廣州市，向「新錦豐工廠」，以每件新臺幣（下同）一百
    六十八元之代價，買入仿冒前揭商標圖樣之各式手提包一批（價值約十萬九千元
    ），旋即自同月份起，在其所承租位於臺中市西屯區○○○路三十五號店面、二
    樓及地下室擺設攤位陳列，而以每件一百八十元至二百元不等之價格，連續販賣
    交付前開手提包予不特定人。迄九十二年十月三日晚上七時許，為警在上址當場
    查獲，並扣得仿冒上開商標圖樣之各式手提包共計六百四十五件。因認被告涉有
    （修正前）商標法第六十三條之明知仿冒商標商品而販賣罪。
二、按被告未經審判證明有罪確定前，推定其為無罪；犯罪事實應依證據認定之，無
    證據不得認定犯罪事實，刑事訴訟法第一百五十四條定有明文。又認定不利於被
    告之事實，須依積極證據，茍積極證據不足為不利於被告事實之認定時，即應為
    有利於被告之認定，更不必有何有利之證據；且刑事訴訟法上所謂認定犯罪事實
    之積極證據，係指適合於被告犯罪事實之認定之積極證據而言，雖不以直接證據
    為限，間接證據亦包括在內，然而無論直接或間接證據，其為訴訟上之證明，須
    於通常一般之人均不致有所懷疑，而得確信其為真實之程度者，始得據為有罪之
    認定，倘其證明尚未達到此一程度，而有合理之懷疑存在時，自不能以推測或擬
    制之方法，以為有罪裁判之基礎，最高法院著有三十年上字第八一六號、二十九
    年上字第三一０五號、七十六年臺上字第四九八六號、四十年臺上字第八六號等
    判例可資參照。訊據被告甲○○堅決否認有何違反商標法之犯行，其所辯及選任
    辯護人辯護意旨要以：扣案手提包是由被告指定形狀、面料、主料圖樣的顏色（
    即黑色、米色或紅色），委託大陸工廠製作，且由廠方自行配色，被告並未指定
    以上開布拜里公司商標圖樣作為花樣，且扣案之手提包均未仿冒該等商標圖樣等
    語。
三、按「商標應足以使商品之相關消費者認識其為表彰商品之標識，並得藉以與他人
    之商品相區別。」、「商標有表示商品之形狀、品質、功用或其他說明者，不得
    註冊。」，商標法第五條第二項及第二十三條第一項第二款分別定有明文。至於
    係屬商品之區別標識或係商品之形狀、品質、功用或其他說明，應依一般社會通
    念、交易情形及同業間，就該類商品之實際使用狀況等綜合考量之。本件公訴人
    認被告涉有上開違反商標法之罪嫌，無非係以扣案被告所販賣之手提包表面花樣
    均有仿冒上開布拜里公司商標圖樣，以及告訴代理人所出具之鑑定證明書為其主
    要論據。惟查：本院詳細抽取扣案各樣式之手提包七只送經濟部智慧財產局鑑定
    是否有仿冒之情，該局表示：「有關以各式線條顏色交織組成之圖案，使用於布
    料等相關商品上，依一般社會通念，僅係布料商品普通使用之花紋圖案，不具表
    彰商品來源之商標識別力。由於布拜里公司以黑、紅、褐色相間交織圖案之「
    BURBERRYS」商標圖樣，係基於長期使用而取得識別性，因此其商標權範圍應較
    為限縮在其長期使用之特定設色及條紋設計，致相關消費者混淆誤認之範圍內，
    方受到商標法之保護，並得排除他人之使用。本件扣案物黑色、紅色或卡其色側
    背包上固有之米色格線花紋設計之皮包，與「BURBERRYS」商標圖樣，係由格線
    設計以連續紅色方格中穿三黑二白相間粗線條所組成相較，二者設色深淺略有不
    同，線條粗細有別，整體設計仍可區辨，且依一般社會通念及實際交易情形，前
    者係一般常見之皮包布料裝飾圖案，不具表彰商品來源之商標識別力，非屬商標
    之使用，況部分扣案物尚有標示「十字設計圖」及「Ｗ／ＧＥＳ」商標，應無致
    相關消費者產生混淆誤認之虞。」，此有經濟部智慧財產局九十三年五月六日（
    九三）智商○九四一字第○九三八○二○八七九○號函附卷可稽。本院為求慎重
    ，復全面開箱逐一勘驗扣案手提包，發現大多數扣案手提包於明顯位置均縫製有
    「十字設計圖」及「Ｗ／ＧＥＳ」商標吊牌，此有本院九十三年六月十一日勘驗
    筆錄及照片十三紙在卷可憑，益徵扣案手提包並未仿冒「BURBERRYS」商標圖樣
    ，是本案被告所販賣之手提包，尚無導致消費者混淆誤認係屬布拜里公司商品之
    虞。至於告訴代理人所出具之鑑定證明書，雖結論認係仿冒原廠商之商標，惟其
    理由則僅列舉扣案商品與原廠商品之差異，而認並非原廠製作，至於其認定係仿
    冒之具體理由，則付諸厥如，且告訴代理人既同時受原廠之委任從事鑑定及代理
    告訴，則其所出具之鑑定證明書顯難求其客觀公正，其證明力自堪存疑。本院認
    應以智慧財產局之鑑定意見為可採。綜上所述，本案顯缺乏足以證明被告所販售
    之商品有仿冒布拜里公司格紋圖商標之證據，此外復查無其他積極證據足資認定
    被告有何公訴人所指之犯行，揆諸前揭說明，應認不能證明被告犯罪，依法應為
    無罪之諭知。據上論斷，應依刑事訴訟法第三百零一條第一項，判決如主文。
中      華      民      國    九十三    年      八      月    十九      日
                                    臺灣臺中地方法院刑事第十庭
                                        審判長法  官  郭  瑞  祥
                                              法  官  黃  家  慧
                                              法  官  蔡  建  興
右正本證明與原本無異。
如不服本判決，應於判決送達後十日內向本院提出上訴狀，上訴於臺灣高等法院臺中
分院( 須附繕本 )。
                                              書記官
中    華    民    國      九十三      年       八      月     十九    日
